臺灣高等法院刑事判決
109年度上訴字第4032號
上  訴  人  王言皓
即  被  告          


指定辯護人  本院公設辯護人郭書益
上列上訴人因毒品危害防制條例案件，不服臺灣新北地方法院
108年度訴字第779號，中華民國109年8月13日第一審判決（起訴
案號：臺灣新北地方檢察署108年度毒偵字第1877號、108年度偵
字第8610號、第10680號、第10984號）提起上訴，判決如下：
    主  文
上訴駁回。
    理  由
一、本院審理結果，認原審以被告甲○○犯原判決附表二編號1至5
    各罪及沒收宣告；其中編號1至4不得易科罰金各罪，定應執
    行刑有期徒刑9年，認事用法均無不當，並引用附件原判決
    記載之犯罪事實、證據及理由。
二、被告上訴內容概要：被告雖否認販毒意圖；但於偵查、原審
    準備程序及審理期日均坦承於民國108年1月19日交付5克甲
    基安非他命予胡世偉，並收取新台幣（下同）8000元的事實
    ，應認被告已就犯罪事實的重要部分為肯定供述，僅是就主
    觀意圖、法律評價有所辯解。此部分被告於偵審中均已自白
    ，應適用毒品危害防制條例第17條第2項規定減刑。被告確
    曾於108年3月4日向劉彥宏購買甲基安非他命，且有高度可
    能在更早之前向劉彥宏購買毒品，均應為有利於被告之認定
    ，依毒品危害防制條第17條第1項減刑。被告患有後天免疫
    不全症候群，飽受身心痛苦，社會對此類病患存有極大誤解
    與偏見，客觀上足以引起一般同情而顯可憫恕，請依刑法第
    59條減刑。　
三、駁回上訴維持原判決之理由：
（一) 被告於106年10月2日觀察勒戒執行完畢，有本院被告前案
　　  紀錄表可憑。3年內，108年3月13日再犯施用第二級毒品
　　  犯行，應依法追訴處罰。
（二）毒品危害防制條例第17條第2項規定之「自白」必須對自
      己的犯罪事實全部或主要部分為肯定供述。然查：
　１、被告於偵查中自白犯罪事實一㈠至㈣販賣第二級毒品行為（
      偵10680號卷第84頁）。
　２、於原審準備程序，卻僅坦承犯罪事實一㈣（原審卷第61頁）
      並且辯稱：「胡世偉並非跟我買，我只是中間人，胡世偉
      請我幫他跟別人買，胡世偉跟我調毒品時，我會連同他的
      量一起合購，我沒有任何獲利及利潤，我跟胡世偉收的錢
      跟我拿毒品的價錢是一樣的；這次並不是我們一起合資，
      而是胡世偉跟我買，但我沒有賺到利潤，胡世偉當天匯款
      8500元給我，隔幾天我有還胡世偉500元，這500元不是買
      賣毒品的錢，而是我另外跟胡世偉借的。」而否認犯罪事
      實一㈠「販賣」毒品犯行。
  ３、於原審審理期日則僅就犯罪事實一㈡、㈢認罪；仍然否認犯
      罪事實一㈠之「販賣」毒品事實，辯稱：「我就是幫朋友
      合購，沒有賺錢。」（原審卷第322頁）。
　４、於本院，被告經合法傳喚未到庭，關於犯罪事實一㈠販賣第
      二級毒品犯行，沒有符合偵查、審理中曾經自白的事證，
      不應引用修正前毒品危害防制條例第17條第2項規定減刑
      。
（三）被告供稱108年3月4日向劉彥宏購買毒品，顯然是在犯罪
      事實一㈠至㈢犯行之後。被告辯稱販賣予胡世偉或林俊傑之
      甲基安非他命來源於劉彥宏，核與卷證事實不相符；並且
      劉彥宏除上述108年3月4日販賣毒品予被告外，至今未查
      獲其他販毒給被告的新事實，已經台北市政府警察局中正
      第二分局明確函覆，有109年11月13日北市警中正二分刑
      字第1093026304號函可憑（本院卷第101頁）犯罪事實一㈠
      至㈢各次販毒犯行，不符合毒品危害防制條例第17條第1項
      之減刑要件，可以認定。被告辯稱有高度可能在更早之前
      向劉彥宏購買毒品，缺乏證據，不足採信。
（四）犯罪事實一㈡、㈢、㈣各次販毒罪行，原審已依修正前毒品
      危害防制條例第17條第2項規定寬減其刑；犯罪事實一㈣、
      ㈤之販毒及施用第二級毒品犯行，均經毒品危害防制條例
      第17條第1項規定減刑；犯罪事實一㈤施用毒品行為，更以
      符合自首要件減刑，皆無科以最低度刑仍嫌過重的事由。
      被告無視毒品對於社會治安及身心健康重大危害，並且販
      毒數量及金額均非微量小額；曾經持有毒品、施用毒品，
      甚至販賣第二級毒品，多次判處罪刑確定；本案之後另有
      多件毒品案件偵查中，有上述前案紀錄可證。犯罪情狀難
      認顯可憫恕，客觀上不足以引起一般同情。被告請求依刑
      法第59條減刑，不應准許。綜上，被告上訴無理由，應予
      駁回。
四、被告於審理期日未在監在押，經合法傳喚，無正當理由未到
    庭，不待陳述直接判決。
據上論斷，依刑事訴訟法第373條、第368條、第371條，判決如
主文。
本案經檢察官劉新耀提起公訴，檢察官李吉祥到庭執行職務。
中　　華　　民　　國　　109 　年　　12　　月　　30　　日
    　　　　　　　　　刑事第二庭審判長法　官  周盈文
　　    　　　　　　　　　　　　　　  法　官  錢建榮
  　　　    　　　　　　　　　　　　  法　官  郭豫珍
以上正本證明與原本無異。
施用第二級毒品罪部分不得上訴。
其餘部分如不服本判決，應於收受送達後20日內向本院提出上訴
書狀，其未敘述上訴之理由者並得於提起上訴後20日內向本院補
提理由書（均須按他造當事人之人數附繕本）「切勿逕送上級法
院」。
                                      書記官  葉書豪
中　　華　　民　　國　　109 　年　　12　　月　　30　　日
附件：原判決
臺灣新北地方法院刑事判決　　　　　　　108年度訴字第779號
公　訴　人　臺灣新北地方檢察署檢察官
被　　　告　甲○○　男　民國00年0月00日生
                    身分證統一編號：Z000000000號
                    住○○市○○區○○○街00巷00號3樓
                    居新北市○○區○○路00○0號（5樓）
                    （現另案於法務部○○○○○○○○羈押
                    中）
選任辯護人　葉建偉律師
上列被告因違反毒品危害防制條例案件，經檢察官提起公訴（10
8 年度毒偵字第1877號、108 年度偵字第8610號、第10680 號、
第10984 號），本院判決如下：
    主  文
甲○○犯如附表二編號1 至5 「罪名、宣告刑及沒收」欄所示之
各罪，各處如附表二編號1 至5 「罪名、宣告刑及沒收」欄所示
之刑，並分別諭知如附表二編號1 至5 「罪名、宣告刑及沒收」
欄所示之沒收。附表二編號1 至4 所示之罪，應執行有期徒刑玖
年。
    事  實
一、甲○○明知甲基安非他命屬毒品危害防制條例第2 條第2 項第
    2 款所列管之第二級毒品，不得非法販賣、施用，竟分別為
    下列犯行：
  ㈠意圖營利，基於販賣第二級毒品甲基安非他命之犯意，以其
    行動電話連接網路登入LINE通訊軟體與胡世偉聯繫，約定於
    附表一編號1 所示交易時間、地點，以如附表一編號1 所示
    金額、毒品數量交易甲基安非他命，雙方依約完成交易，甲
    ○○即以此方式販賣甲基安非他命予胡世偉1 次以牟利。
  ㈡意圖營利，基於販賣第二級毒品甲基安非他命之犯意，以其
    行動電話連接網路登入LINE通訊軟體與胡世偉聯繫，約定於
    附表一編號2 所示交易時間、地點，以如附表一編號2 所示
    金額、毒品數量交易甲基安非他命，雙方依約完成交易，甲
    ○○即以此方式販賣甲基安非他命予胡世偉1 次以牟利。
  ㈢意圖營利，基於販賣第二級毒品甲基安非他命之犯意，以其
    行動電話連接網路登入LINE通訊軟體與林俊傑聯繫，約定於
    附表一編號3 所示交易時間、地點，以如附表一編號3 所示
    金額、毒品數量交易甲基安非他命，雙方依約完成交易，甲
    ○○即以此方式販賣甲基安非他命予林俊傑1 次以牟利。
  ㈣意圖營利，基於販賣第二級毒品甲基安非他命之犯意，以其
    行動電話連接網路登入LINE通訊軟體與盧秋劭聯繫，約定於
    附表一編號4 所示交易時間、地點，以如附表一編號4 所示
    金額、毒品數量交易甲基安非他命，雙方依約完成交易，甲
    ○○即以此方式販賣甲基安非他命予盧秋劭1 次以牟利。
  ㈤基於施用第二級毒品甲基安非他命之犯意，於民國108 年3月
    13日凌晨1 時許，在其位於新北市○○區○○路00○0 號（即53
    號5 樓，起訴書誤載為「53之3 號」，應予更正）居所內，
    以將第二級毒品甲基安非他命放置玻璃球吸食器內燒烤吸食
    煙霧及加水稀釋並以針筒注射體內之方式，施用第二級毒品
    甲基安非他命1 次。嗣於同日下午4 時40分許，為警至其上
    開居所執行拘提，復經其同意後在上開居所進行搜索，由其
    主動交付毒品，進而扣得如附表三編號7 至13所示之物，並
    於警詢時對於警員尚未發覺之上開施用第二級毒品事實自承
    犯罪而願受裁判，且經警採其尿液送驗，檢驗結果呈安非他
    命及甲基安非他命陽性反應。
二、案經臺北市政府警察局中正第二分局、新北市政府警察局土
    城分局報告臺灣新北地方檢察署檢察官偵查起訴。
    理  由
一、關於證據能力：
  ㈠按被告以外之人於審判外之言詞或書面陳述，除法律有規定
    者外，不得作為證據，刑事訴訟法第159 條第1 項定有明文
    。被告以外之人於偵查中向檢察官所為之陳述，除顯有不可
    信之情況外，得為證據，同法第159 條之1 第2 項亦有明文
    。經查：
  ⒈關於證人胡世偉、林俊傑於警詢中之陳述，係屬被告以外之
    人於審判外之言詞陳述，依刑事訴訟法第159 條之規定，屬
    於傳聞證據而不具證據能力，且因被告之辯護人於本件準備
    程序中已表示不同意作為本案證據使用（見本院卷第62頁）
    ，是以其等警詢之陳述尚無證據能力。
  ⒉關於證人胡世偉、林俊傑於偵查中之陳述，係經檢察官諭知
    證人有具結之義務及偽證之處罰並命朗讀結文具結擔保其證
    言之真實性後，以證人身分，於檢察官面前完整、連續陳述
    其親身經歷，且查無證據顯示係遭受強暴、脅迫、詐欺、利
    誘等外力干擾情形，或在影響其心理狀況致妨礙其自由陳述
    等顯不可信之情況，而被告及辯護人復未提出上開證人在偵
    查中所述有何其他顯不可信之情況，引用上開證人於檢察官
    面前所為陳述作為證據應屬適當，依刑事訴訟法第159 條之
    1 第2 項之規定，應具證據能力。
  ㈡至以下所引其餘非屬供述證據部分，既不適用傳聞法則，復
    查無違法取得之情事存在，自應認同具證據能力。
二、本案被告施用第二級毒品犯行應依毒品危害防制條例第23條
    第2 項規定追訴：
  ㈠按毒品危害防制條例108 年12月17日修正之條文（總統於109
     年1 月15日公布）施行前犯第10條之罪之案件，於修正施
    行後，審判中之案件，由法院或少年法院（地方法院少年法
    庭）依修正後規定處理；依修正後規定應為不起訴處分或不
    付審理之裁定者，法院或少年法院（地方法院少年法庭）應
    為免刑之判決或不付審理之裁定，該條例第35條之1 第2 款
    定有明文。次按修正後該條例第20條第3 項、第23條第2 項
    係將觀察、勒戒或強制戒治執行完畢釋放後，「5 年內再犯
    」同法第10條之罪者，毋須再先送觀察、勒戒，應即依法追
    訴或裁定交付審理規定，修正為「3 年內再犯」，其他要件
    則相同，亦即若有被告於經觀察、勒戒或強制戒治程序執行
    完畢釋放後，於3 年內已再犯，並經依法追訴處罰。查被告
    本案施用甲基安非他命行為後，毒品危害防制條例第20條、
    第23條已於109 年1 月15日修正公布，並於同年7 月15日施
    行，依上開規定，本案施用甲基安非他命犯行，應依修正後
    條文處理。
  ㈡本案被告前於106 年間因施用毒品案件，經臺灣桃園地方法
    院裁定送觀察、勒戒後，認無繼續施用毒品之傾向，於106
    年9 月7 日因無繼續施用傾向出監，並經臺灣桃園地方法院
    檢察署（現更名為臺灣桃園地方檢察署）以106 年度毒偵字
    第1659號為不起訴處分確定；又於107 年間因施用毒品案件
    ，經臺灣桃園地方法院以108 年度桃簡字第605 號判決判處
    有期徒刑3 月確定；又於107 年間因施用毒品案件，經本院
    以109 年度審易字第1346號判決判處有期徒刑3 月確定等節
    ，有臺灣高等法院被告前案紀錄表在卷可查。則被告於上開
    觀察、勒戒執行完畢後，3 年內再犯毒品危害防制條例第10
    條之罪，被告本次所犯施用毒品之罪，依上開修正後之標準
    ，毋庸再經觀察勒戒、強制戒治之必要，自應依法追訴、處
    罰。
三、認定犯罪事實所憑之證據及理由：
  ㈠事實欄一㈠所示販賣第二級毒品犯行：
    訊據被告坦認有於附表一編號1 所示時、地，交付5 公克甲
    基安非他命予胡世偉，並收取胡世偉給付之新臺幣（下同）
    8,000 元之事實，惟矢口否認有何販賣第二級毒品犯行，於
    本院準備程序辯稱：胡世偉並非跟我買，我只是中間人，胡
    世偉請我幫他跟別人買，胡世偉跟我調毒品時，我會連同他
    的量一起合購，我沒有任何獲利及利潤，我跟胡世偉收的錢
    跟我拿毒品的價錢是一樣的，後改稱：這次並不是我們一起
    合資，而是胡世偉跟我買，但我沒有賺到利潤，胡世偉當天
    匯款8,500 元給我，隔幾天我有還胡世偉500 元，這500 元
    不是買賣毒品的錢，而是我另外跟胡世偉借的云云；嗣於本
    院審理改辯稱：我就是幫朋友合購，沒有賺錢云云；其辯護
    人為其辯護稱：附表一編號1 之證人胡世偉到庭證稱被告應
    無賺取利益，且被告與胡世偉合資購買時，有計算出被告向
    上游拿取安非他命之價格計算，至於500 元部分依據胡世偉
    證稱為計程車車資，非本件賺取利益等語，惟查：
  ⒈被告於事實欄一㈠所示之交易時間、地點，確有以8,000 元之
    價格販賣約5 公克之第二級毒品甲基安非他命予胡世偉等情
    ，業據證人胡世偉於偵查、本院審理證述在卷（內容如下述
    ），並有胡世偉與被告（暱稱「阿J 」）之LINE對話截圖、
    存款明細查詢、自願受搜索同意書、臺北市政府警察局中正
    第二分局搜索扣押筆錄暨扣押物品目錄表、扣案物品照片等
    件可資佐證（見108 偵10680 卷第16至19、71頁反面、108 
    偵8610卷第30、31至32、33、36至39頁反面），堪予認定。
    而證人胡世偉於偵訊時證稱：我有於108 年1 月19日下午1 
    點13分向被告購買甲基安非他命，當時我用LINE詢問價格，
    我忘記被告當時如何回我，（經提示LINE對話紀錄）提示之
    對話紀錄為我與被告對話，被告稱「一個平均是16」就是1 
    公克甲基安非他命價格是1,600 元，我跟他說「五個方便」
    就是我要買5 公克甲基安非他命，之後被告跟我說5 公克甲
    基安非他命價錢是8,000 元，我轉帳8,500 元至被告指定帳
    戶並傳送匯款成功的照片給被告，轉帳完我去被告住處拿毒
    品，轉帳金額其中500 元是被告先跟我借的，之後被告有還
    我500 元現金，我不知道甲○○是跟誰購買毒品，也不知道甲
    ○○購買毒品價格是多少等語（見108 偵10680 卷第80至81頁
    ）；於本院審理時證稱：我於新北市警察局永和分局第2 次
    警詢筆錄提到我於108 年1 月19日以8,500 元請被告代購5 
    公克甲基安非他命等語為實在，被告說他的成本價就是他給
    我的價格，附表一編號1 的交易價格跟數量是我與被告談好
    的，交易過程我只有跟被告商議數量、價格，我會表示被告
    是幫我代購毒品是因為我跟被告是朋友，被告有要拿毒品的
    話，我就會請被告幫我一起拿，因為我知道被告有向別人買
    毒品，所以我會稱被告是代購，但被告有沒有賺我的錢，基
    於朋友立場我不會想太多，我不知道被告拿的毒品成本多少
    ，也不知道販賣、代購的差別，我只知道我拿毒品的對象是
    被告，因為被告跟我說他沒有賺利潤，所以我認為他沒有賺
    ，但我並不清楚此次被告實際跟上游是以多少錢拿多少數量
    的毒品，所以我其實也不清楚被告有沒有賺錢，我只關心跟
    被告拿的毒品之品質及被告開的價格可否接受，當天我轉帳
    給被告8,500 元，其中500 元是被告跟我借的計程車車資等
    語（見本院卷第162 至169 頁），可徵被告確有與證人胡世
    偉交易毒品，且證人胡世偉並不知悉被告拿毒品的管道，也
    不知道被告向上游拿毒品之數量及價格，證人胡世偉自始均
    僅有與被告磋商交易價格，足見證人胡世偉並非請被告代購
    ，而係直接向被告購買甲基安非他命甚明。
  ⒉被告雖以前詞置辯，然按所謂合資、代購、調貨行為是否構
    成販賣，自應視被告在買賣毒品過程中之交易行為特徵而定
    ，即其究係立於賣方之立場，向上游取得貨源後以己力為出
    售之交易，抑或立於買方立場，代為聯繫購買加以判斷。若
    被告接受買主提出購買毒品之要約，並直接收取價金、交付
    毒品予買主，自己完遂買賣的交易行為，阻斷毒品施用者與
    毒品提供者的聯繫管道，縱其所交付之毒品，係其另向上游
    毒販所取得，然其調貨行為仍具有以擴張毒品交易而維繫其
    自己直接為毒品交易管道之特徵，自仍屬於毒品危害防制條
    例所規定之販賣行為，因上游毒販與買主間並無直接關聯，
    無從認係立於買方立場，為買主代為聯繫購買毒品（最高法
    院107 年度台上字第417 號判決意旨參照）。又販賣毒品係
    違法行為，非可公然為之，而毒品本無一定之公定價格，是
    其各次買賣之價格，當亦各有差異，而或隨供需雙方之資力
    、關係之深淺、需求之數量、貨源之充裕與否、販賣者對於
    資金之需求程度，以及政府查緝之態度，進而為各種不同之
    風險評估，而為機動性之調整，是其價格標準，自非一成不
    變，且販賣者從各種「價差」或「量差」或「純度」謀取利
    潤方式，亦有差異，然其所圖利益之非法販賣行為目的，則
    屬相同，並無二致。因之，販賣利得，除經被告坦承，或其
    價量至臻明確，確實難以究其原委。然依一般民眾普遍認知
    之毒品非法交易，向為政府查禁森嚴且重罰不寬貸，衡諸常
    情，倘非有利可圖，絕無甘冒重罰風險之理。從而，舉凡其
    有償交易，除足反證其確另基於某種非圖利本意之關係外，
    尚難因無法查悉其買進、賣出之差價，而諉無營利之意思，
    或阻卻販賣犯行之追訴。參諸證人胡世偉上開證述內容，可
    知其與被告間並無特殊情誼，且證人胡世偉亦表示不知道販
    賣、代購的差別，也不知道被告到底有沒有賺錢，僅係因被
    告向其表示並無賺取利潤，所以就認為被告應該沒有賺錢等
    語，然衡諸一般常情，本次毒品交易乃係由被告決定毒品販
    售價格，並與證人胡世偉進行交易，被告與證人胡世偉僅為
    一般毒品交易關係，自無甘冒被查緝科以重刑之風險無償轉
    讓之理，堪認被告確有販賣甲基安非他命予胡世偉以牟取「
    價差」或「量差」之利益甚明，其主觀上顯然具有營利之意
    圖，其空言辯稱係以成本價轉讓並未賺取價差云云，顯不足
    採。
  ㈡事實欄一㈡、㈢所示販賣第二級毒品犯行：
    此部分犯罪事實，業據被告於偵查及本院審理程序均坦承不
    諱（見108 偵10680 卷第84頁正反面、本院卷第322 頁），
    核與證人胡世偉、林俊傑於偵訊及本院審理所為證述相符（
    見108 偵10680 卷第80至81頁、108 他1635卷第39至41頁、
    本院卷第155 至169 頁），並有臺北市政府警察局中正第二
    分局偵辦綽號「小J 」男子涉嫌毒品危害防制條例案偵查報
    告、監視器畫面翻拍照片、現場勘查照片、胡世偉與被告（
    暱稱「阿J 」）之LINE對話截圖、林俊傑與被告（暱稱「阿
    J 」）之LINE對話截圖、林俊傑與被告（暱稱「阿J 」）之
    LINE對話翻拍照片、自願受搜索同意書、臺北市政府警察局
    中正第二分局搜索扣押筆錄暨扣押物品目錄表、扣案物品照
    片、本院搜索票、新北市政府警察局永和分局搜索扣押筆錄
    暨扣押物品目錄表等件在卷可佐（見108 他1635卷第2 至3
    、13至17、18頁正反面、19、20頁正反面、第22頁反面至第
    23頁、108 偵10680 卷第16至19、38、39至40頁反面、41頁
    、108 偵8610卷第30、31至32、33、36至39頁反面），另有
    被告經查獲如附表三編號12所示之物扣案可憑，足認被告上
    開任意性之自白與事實相符，堪以採信。
  ㈢事實欄一㈣所示販賣第二級毒品犯行：
    訊據被告坦認有於附表一編號4 所示時、地，交付1 小包甲
    基安非他命予盧秋劭，並收取盧秋劭所給付之1,000 元等事
    實，惟矢口否認有何販賣第二級毒品犯行，辯稱：我是幫朋
    友合購，沒有賺錢，我甚至搞不好還虧錢云云；其辯護人為
    其辯護稱：證人盧秋劭於警詢說詞反覆，到庭雖證稱其是向
    被告購買甲基安非他命，但依被告向上游所購買之安非他命
    平均1 公克之價格應超出證人盧秋劭所拿取之價格，故證人
    盧秋劭之證述應有避重就輕，被告不該當販賣第二級毒品罪
    責等語，惟查：
  ⒈被告於事實欄一㈣所示之交易時間、地點，確實有以1,000元
    之價格販賣約1 小包之第二級毒品甲基安非他命予盧秋劭等
    情，業據證人盧秋劭於警詢、偵查、本院審理證述在卷（內
    容如下述），並有被告與盧秋劭LINE對話翻拍照片、中國信
    託銀行帳號000000000000000 號存款交易明細、匯款收據照
    片、自願受搜索同意書、臺北市政府警察局中正第二分局搜
    索扣押筆錄暨扣押物品目錄表、扣案物品照片、交通部民用
    航空局航空醫務中心108 年3 月26日航藥鑑字第0000000號
    毒品鑑定書等件附卷可稽（見108 偵8610卷第30、31至32、
    33、36至39頁反面、第40頁正反面、第41頁反面至第46頁反
    面、108 偵10680 卷第68至76頁、108 偵10984 卷第22、73
    頁），亦堪認定。
  ⒉證人盧秋劭於第1 次警詢證稱：我的LINE名稱為abbie ，108
     年3 月13日下午員警搜索被告住處時，我在該住處某房間
    內施用被告提供給我的甲基安非他命，我吸食被告提供的甲
    基安非他命必須與甲○○發生性行為，我分別於107 年12月19
    日、108 年3 月13日於甲○○住處（新北市○○區○○路00○0 號
    ）以性愛為代價換取甲基安非他命吸食，換取的毒品數量我
    不知道是多少，但就是吸食到我不想吸食為止，（經提示被
    告與證人間LINE對話紀錄截圖）於108 年3 月12日至13日，
    我跟被告間所傳「你方便先轉給我，我今天要順便拿東西」
    、「我大約9:30轉1000」、「今天可以找你調呼嗎」、「要
    下午」、「我只調1000」、「我知道，0.285 給你」、「東
    西不夠要明天了」、「我快到丹鳳站了，現在在新莊站」、
    「你等等在第一間」等訊息內容是我以1,000 元向被告購買
    甲基安非他命，「0.285 」是被告告知我1,000元可跟他買
    到的毒品數量，我共向被告購買2 次甲基安非他命，第2 次
    是於108 年3 月13日於被告位於新北市○○區○○路00○0 號住
    處，以1,000 元購買1 包甲基安非他命，但我不確定重量是
    否如同被告所稱0.285 公克。我要補充剛剛所說的以性愛向
    被告換取毒品吸食，其實應該是說我向被告購買毒品後，我
    們會一起吸食，之後才發生性行為等語（見108 偵8610卷第
    138 至141 頁）；於第2 次警詢證稱：第1次警詢筆錄內容
    有部分不屬實，但後來我有向警方告知實情，我要補充我有
    於108 年3 月13日在被告住處以1,000 元向被告購買甲基安
    非他命1 包，我於同年月12日8 時15分在臺北市○○區○○路○
    段00巷0 號的統一超商以ATM 無摺存款方式存到被告之中國
    信託帳戶（000-0000000000000000），轉帳成功後，有傳LI
    NE通知被告已匯款，我於108 年3 月13日12時許至被告住處
    拿取我以1,000 元向其購買之甲基安非他命，我到被告住處
    拿到毒品後，就將該包毒品取出不詳重量放入被告所提供的
    施用器具內點火燒烤後，吸食其產生之煙霧等語（見108 偵
    8610卷第142 至143 頁）；於偵訊證稱：108 年3 月13日當
    天員警前往被告住處進行搜索，我有在現場，當時扣得我所
    有之1 包甲基安非他命就是我跟被告購買的，我跟被告都是
    用LINE聯繫，我暱稱是ABBIE ，被告是阿J ，我於108 年3 
    月12日早上先傳LINE跟被告說我要買1,000 元的甲基安非他
    命，我傳「今天可以找你調呼嗎」就是要跟被告購買毒品，
    被告回覆可能要明天，所以我於隔天（12日）早上以無摺存
    款方式匯1,000 元給被告，隔天中午我去被告住處，被告就
    將1 包甲基安非他命放在桌上讓我拿去房間施用，用起來感
    覺是安非他命，我沒跟被告合資購買毒品，我是單純跟被告
    購買毒品，我先前於警詢所說與被告發生性行為，我認為不
    算是酬勞一部分等語（見108 他1635卷第29至30頁反面）；
    於本院審理證稱：我有於108 年3 月13日在被告住處購買要
    吸食的甲基安非他命，我跟被告的對話紀錄提到「今天可以
    找你調呼嗎？」是指我要去被告家裡施用毒品，我只跟被告
    說我要買1,000 元，我不清楚被告跟上游購買多少數量及價
    格的毒品，我第1 份警詢筆錄一開始提到我以提供性行為來
    換取毒品，是因為我被做筆錄的警察牽著鼻子走，警方一開
    始誘導性的問我，所以我就回答是，但後來我看line紀錄發
    現不是這樣，我是以1,000 元跟他購買毒品吸食等語（見本
    院卷第314 至317 頁）。
  ⒊互核證人盧秋劭前開所為證述內容大致吻合，其對於與被告
    交易之數量、價格、聯繫過程、碰面地點及交易過程等節均
    能清楚描述，若非親身經歷，自無可能於警詢、偵訊及本院
    審理對此部分交易情節為如此陳述，且證人盧秋劭於偵訊及
    本院審理所為證述乃係經檢察官、法官告知具結義務及偽證
    處罰後，而願具結作證，自係以刑事責任擔保其證詞之真實
    性，況其與被告並無嫌隙，衡情其應無甘冒偽證重責而刻意
    編造說詞以誣攀被告之動機及必要，經核證人盧秋劭確有前
    往ATM 以無摺存款方式匯款1,000 元予被告，此有證人盧秋
    劭以LINE傳送中國信託銀行交易明細表之對話截圖在卷可佐
    （見108 偵8610卷第43至44頁），且警方於108 年3 月13日
    前往被告住處搜索當日，證人盧秋劭亦在房間內，身上確有
    扣到如附表三編號7 所示甲基安非他命1 包等節，業有前開
    卷證資料附卷可考，堪認證人盧秋劭於偵查、本院審理所為
    證詞應與事實相符而堪值採信，辯護人主張證人盧秋劭之證
    詞不足採信云云，尚難憑採，是以，證人盧秋劭既不知悉被
    告拿毒品的管道，也不知道被告向上游拿取毒品之價格，可
    見證人盧秋劭並非請被告代購，而係直接向被告購買甲基安
    非他命甚明。至辯護意旨雖尚以證人盧秋劭對於是否以性行
    為為毒品交易代價一節說詞反覆等詞置辯，然證人盧秋劭於
    警詢對於是否有提供性行為此節，於第1 次警詢筆錄最後補
    充意見即已清楚表明其前開證述之意應為其向被告購買毒品
    後，會一起施用毒品，之後會一起發生性行為，並於第2 次
    警詢、偵訊、本院審理均一致證稱其認為其與被告性交並非
    交易毒品代價，其另外有給付金錢1,000 元給被告作為毒品
    交易代價等語，且此部分證述亦無悖於其所證稱有與被告購
    買甲基安非他命一情，尚難僅以此部分證述有更正即逕認其
    所述有與被告交易毒品之證詞不實在。
  ⒋另被告雖亦辯稱其此次係幫盧秋劭合購，沒有賺錢云云，然
    揆諸前揭裁判意旨及承前所述，證人盧秋劭歷次證述均證稱
    其係向被告購買毒品，並非合資等語，且其與被告間並無特
    殊情誼，衡諸一般常情，本次毒品交易，均係由被告自行決
    定售予證人盧秋劭之毒品數量及價格，並與證人盧秋劭進行
    交易，被告與證人盧秋劭既僅為一般毒品交易關係，自無甘
    冒被查緝科以重刑之風險無償轉讓之理，堪認被告確有販賣
    甲基安非他命予盧秋劭以牟取「價差」或「量差」之利益甚
    明，其主觀上顯然具有營利之意圖，其空言辯稱係以成本價
    轉讓並未賺取價差云云，顯不足採。
  ㈣按以我國法令對販賣毒品者臨以嚴刑，惟毒品仍無法禁絕，
    其原因實乃販賣毒品存有巨額之利潤可圖，故販賣毒品者，
    如非為巨額利潤，必不冒此重刑之險，是以有償販賣毒品者
    ，除非另有反證證明其出於非圖利之意思而為，概皆可認其
    係出於營利之意而為（最高法院93年度台上字第1651號、87
    年度台上字第3164號判決意旨參照）。而販賣毒品罪所謂「
    意圖」，即犯罪之目的，原則上不以發生特定結果為必要，
    祇須有營利之意圖為已足，不以買賤賣貴從中得利為必要（
    最高法院97年度台上字第4862號判決意旨參照）。況販賣毒
    品乃違法行為，非可公然為之，且有其獨特之販售路線及管
    道，亦無公定之價格，復可任意增減其分裝之數量，而每次
    買賣之價量，亦可能隨時依市場貨源之供需情形、交易雙方
    之關係深淺、資力、對行情之認知、查緝是否嚴緊，及購買
    者被查獲時供述購買對象之可能性風險評估等事由，而異其
    標準，非可一概而論，因之販賣之獲利，除經坦承犯行，或
    帳冊價量均臻明確外，委難察得實情，而販賣之人從價差或
    量差中牟利方式雖異，惟其圖利之非法販賣行為則均相同，
    是縱未確切查得販賣賺取之實際差價，但除別有事證，足認
    確未牟利之情形外，尚難執此認非法販賣之事證有所不足（
    最高法院101 年度台上字第180 號判決意旨參照）。查被告
    本案如事實欄一㈠至㈣所示販賣第二級毒品甲基安非他命犯行
    ，既屬有償之行為，揆諸前揭說明，倘非有利可圖，被告當
    無平白無故甘冒遭查緝重判之風險，並願意花費額外之勞力
    、時間及費用而販賣毒品予購毒者之理，堪認被告主觀上應
    有販賣以營利之意圖甚明。
  ㈤事實欄一㈤所示施用第二級毒品犯行：此部分犯罪事實，業據
    被告於本院準備及審理程序均坦承不諱（見本院卷第63、32
    2 頁），並有自願受搜索同意書、臺北市政府警察局中正第
    二分局搜索扣押筆錄暨扣押物品目錄表、扣案物品照片、臺
    北市政府警察局108 年北市鑑毒字第081 號鑑定書、勘察採
    證同意書、臺北市政府警察局偵辦毒品案件尿液檢體委驗單
    、台灣尖端先進生技醫藥股份有限公司108 年4 月1 日出具
    之濫用藥物檢驗報告等件在卷可佐（見108 偵8610卷第30、
    31至32、33、36至39頁反面、108 偵10984 卷第72頁、108 
    毒偵1877卷第46、96、97、98頁），另有被告經查獲如附表
    三編號8 、11、12、13所示之物扣案可憑，其中編號8 、11
    所示之物，經送臺北市政府警察局鑑定，均檢出第二級毒品
    甲基安非他命成分，有上開鑑定書在卷可考，足認被告上開
    任意性之自白與事實相符，堪以採信。
  ㈥綜上所述，本案事證明確，被告上開犯行均堪認定，應予依
    法論科。
四、論罪科刑：
  ㈠罪名及罪數
  ⒈新舊法比較按行為後法律有變更者，適用行為時之法律。但
    行為後之法律有利於行為人者，適用最有利於行為人之法律
    ，刑法第2條第1 項定有明文。查被告為本案販賣第二級毒
    品行為後，毒品危害防制條例第4 條第2 項於109 年1 月15
    日修正公布，並自同年7 月15日起施行生效，修正前規定為
    ：「製造、運輸、販賣第二級毒品者，處無期徒刑或七年以
    上有期徒刑，得併科新臺幣一千萬元以下罰金。」；修正後
    規定為：「製造、運輸、販賣第二級毒品者，處無期徒刑或
    十年以上有期徒刑，得併科新臺幣一千五百萬元以下罰金。
    」，經比較結果，修正後之規定將刑度及併科罰金刑均提高
    ，並未較有利於被告，是依照刑法第2 條第1 項前段規定，
    就被告就本案販賣第二級毒品之犯行，自應適用行為時即修
    正前毒品危害防制條例第4 條第2 項之規定。
  ⒉核被告就事實欄一㈠至㈣所為，均係犯修正前毒品危害防制條
    例第4 條第2 項之販賣第二級毒品罪；就事實欄一、㈤所為
    ，係犯毒品危害防制條例第10條第2 項之施用第二級毒品罪
    。又被告為販賣、施用而持有第二級毒品之低度行為，應為
    販賣、施用之高度行為所吸收，不另論罪。被告所犯上開5 
    罪，犯意各別，行為互殊，應予分論併罰。
  ㈡刑之加重、減輕
  ⒈累犯被告前因違反藥事法案件，經臺灣桃園地方法院以107 
    年度簡字第37號判決判處有期徒刑2 月確定，於107 年8 月
    18日徒刑執行完畢，有上開被告前案紀錄表可參，其於受有
    期徒刑之執行完畢後，5 年以內故意再犯本件有期徒刑以上
    之各罪，均為累犯，自應依刑法第47條第1 項之規定加重其
    刑。又本案依被告之犯罪情節及其素行綜合以觀（見前開被
    告前案紀錄表），並無應予量處最低法定本刑之情形，則依
    累犯規定加重其刑，尚不至於發生罪刑不相當之情形，而與
    司法院釋字第775 號解釋意旨無違，附此敘明。
  ⒉偵審自白規定之適用
  ⑴新舊法比較被告為本案販賣第二級毒品行為後，毒品危害防
    制條例第17條第2 項於109 年1 月15日修正公布，並自同年
    7 月15日起施行生效，修正前該條項規定為：「犯第四條至
    第八條之罪於偵查及審判中均自白者，減輕其刑。」；修正
    後規定為：「犯第四條至第八條之罪於偵查及歷次審判中均
    自白者，減輕其刑。」，參諸修正理由略以：「考量原立法
    之目的，係在使前述毒品案件之刑事訴訟程序儘早確定，當
    以被告於歷次審判中均自白犯罪者，始足當之。」，爰修正
    第2 項，明定於偵查及歷次審判中均自白者，始減輕其刑。
    是比較新舊法之結果，以修正前之規定對被告較為有利，爰
    依刑法第2條第1 項前段規定，應適用行為時即修正前毒品
    危害防制條例第17條第2 項規定。
  ⑵按毒品危害防制條例第17條第2 項規定「犯第4 條至第8 條
    之罪於偵查及審判中均自白者，減輕其刑」，依其立法理由
    係為使刑事案件儘速確定，鼓勵是類犯罪行為人自白、悔過
    ，並期訴訟經濟、節約司法資源而設，苟行為人於偵查及審
    判中均對自己之犯罪事實全部或主要部分為肯定供述之意，
    即符自白減輕其刑要件以觀，既以節省司法資源為重，條文
    亦規定偵查及審判中均自白，自應以被告於偵查及審判中均
    有自白為已足，至其於偵查、審判中歷次之陳述是否均為自
    白，並非所問，亦不論該被告之自白，係出於自動或被動、
    簡單或詳細、一次或多次，並其自白後有無翻異，均屬之。
    蓋被告於偵查及審判中均自白後，對案件儘速確定已有助益
    ，雖嗣後又為否認犯罪之辯解，惟此乃被告在刑事訴訟上防
    禦權之合法行使，不能憑此否定其前此所為之自白，而排除
    上開條文之適用。又所謂自白，乃對自己之犯罪事實全部或
    主要部分為肯定供述之意。至行為人之行為應如何適用法律
    ，既屬法院就所認定之事實，本於職權而為法律上之評價，
    故被告是否曾為自白，不以自承所犯之罪名為必要，且自白
    既係被告於刑事訴追機關發覺其犯行後，自行供承不利於己
    之犯罪事實，此與「自首」須於尚未發覺犯人之前，主動向
    有偵查犯罪權限之公務員或機關陳述其犯罪事實，進而接受
    裁判者不同。故不論該被告之自白，係出於自動或被動、簡
    單或詳細、一次或多次，並其自白後有無翻異，均屬之（最
    高法院100 年度台上字第3692號、第3878號判決意旨可資參
    照）。次按毒品危害防制條例第17條第2 項規定，係指於偵
    查及審判中均有自白犯罪而言，故僅須被告於偵、審中均曾
    經自白，即得認有該條項之適用，不以始終承認犯罪為必要
    。其中所稱偵查中之自白，包含向有偵查犯罪職權之司法警
    察（官）自白，以及偵查中檢察官向法院聲請羈押（含延長
    羈押），於法官訊問時所為之自白。又所謂「自白」，乃指
    被告於刑事追訴機關發覺其犯行後，供述不利於己之犯罪事
    實之謂，亦即對自己之犯罪事實全部或主要部分為肯定供述
    之意。故不論該被告之自白，係出於自動或被動、簡單或詳
    細、一次或多次，並其自白後有無翻異，苟其於偵查及審判
    中均曾有自白，即應依法減輕其刑。
  ⑶查被告於偵查均有自白本案事實欄一㈠至㈣所示販賣第二級毒
    品之犯行（見108 偵10680 卷第84頁正反面），然其於本院
    準備程序時僅坦承事實欄一㈣所示販賣毒品犯行（見本院卷
    第61頁），嗣於本院審判程序則表示就事實欄一㈡、㈢所示販
    賣毒品犯行認罪，而否認事實欄一㈠、㈣所示犯行（見本院卷
    第322 頁），然揆諸前揭裁判意旨，仍應認被告於本院審理
    時曾就事實欄一㈡、㈢、㈣所示販賣毒品犯行自白，爰依修正
    前毒品危害防制條例第17條第2 項規定，就被告所犯事實欄
    一㈡、㈢、㈣所示犯行減輕其刑，並依法先加後減之。
  ⒊供出來源規定之適用
  ⑴按毒品危害防制條例第17條第1 項規定為：「犯第4 條至第8
     條、第10條或第11條之罪，供出毒品來源，因而查獲其他
    正犯或共犯者，減輕或免除其刑。」，其立法旨意在於鼓勵
    被告具體提供其毒品上游，擴大追查毒品來源，俾有效斷絕
    毒品之供給，以杜絕毒品泛濫，祇須被告願意供出毒品來源
    之上手，因而查獲其他正犯或共犯者，即可邀減輕或免除其
    刑之寬典。所稱「供出毒品來源，因而查獲其他正犯或共犯
    」，係指被告主動供出毒品來源之有關資料，諸如前手之人
    別或所在等資料，使犯罪之偵查得以進行，並因而查獲者而
    言。申言之，被告之「供出毒品來源」，與調查或偵查犯罪
    之公務員對之發動調查或偵查並進而查獲之間，論理上須具
    有先後且相當之因果關係，且所謂「查獲」，自以被告所供
    毒品來源之人，經有權機關認定確係販毒予被告之人，始足
    當之，非謂被告一有「自白」、「指認」毒品來源之人，即
    得依上開規定予以減刑（最高法院97年度台上第1475號判決
    、98年度台上字第6331號判決、99年度台非字第293 號、99
    年度台上字第7729號、101 年度台上字第5100號判決意旨參
    照），另所謂「毒品來源」，自指「與本案犯行相關毒品」
    從何而來之情形，此為各別行為、分別處罰之當然法理，倘
    該正犯或共犯被查獲之案情與被告供出毒品之來源無關，即
    與此規定不符。
  ⑵查被告於警詢時供稱其曾向「羅東阿彥」（即劉彥宏）、「
    小班─萬華」（即粘曜源）、「Wang Da Let 汪汪」（即黃
    汪瑀）、「ice （迪克）」等人購買毒品；於本院審理程序
    則明確供稱：我給胡世偉、盧秋劭之毒品及108 年3 月13日
    遭扣案毒品來源都是「羅東阿彥」，因那段時間不好拿，所
    以給林俊傑的毒品，我有可能是跟羅東阿彥或粘曜源拿，本
    案毒品沒有跟黃汪瑀或迪克拿等語（見本院卷第170 頁），
    嗣經本院函詢警方是否有因被告之供述查獲劉彥宏、粘曜源
    等人，經臺北市政府警察局中正二分局函覆：「本隊因甲○○
    供出毒品來源為劉彥宏，於108 年8 月22日以北市警中正二
    分刑字第1083014061號刑事案件報告書，將劉彥宏依販賣第
    二級毒品罪嫌移請臺灣新北地方檢察署偵辦在案；另甲○○並
    未向本分局供出LINE暱稱『小班─萬華』為毒品來源」，併檢
    送刑事案件報告書，其上所載犯罪事實為「甲○○於108 年3 
    月4 日17時許，向劉彥宏購買半台之安非他命」等情，有該
    分局109 年2 月26日北市警中正二分刑字第1093001811號函
    暨108 年8 月22日以北市警中正二分刑字第1083014061號刑
    事案件報告書附卷可佐（見本院卷第193 至199 頁），該案
    嗣經臺灣新北地方檢察署檢察官以108 年度偵字第23758 號
    、第27743 號、108 年度毒偵字第4637號起訴在案，有該案
    起訴書在卷可考（見本院卷第301 至306 頁）；另經新北市
    政府警察局永和分局函覆：「有關被告甲○○供出毒品上游粘
    曜源一案，本分局業於108 年8 月6 日至法務部○○○○○○○○借
    詢粘嫌，惟粘嫌於警詢過程矢口否認涉案之情…」」，並檢
    附粘曜源、甲○○警詢筆錄、指認犯罪嫌疑人紀錄表、其等2 
    人於108 年2 月19日、20日之對話紀錄及轉帳資料在卷可參
    （見本院卷第201 至240頁）。
  ⑶就被告供出毒品來源劉彥宏部分，參諸上開刑事案件報告書
    所載犯罪事實為「甲○○於108 年3 月4 日17時許，向劉彥宏
    購買半台之安非他命」等情，以及起訴書犯罪事實所載「劉
    彥宏於108 年3 月4 日23時30分許，以5 萬元為代價，販賣
    17.5公克之甲基安非他命予甲○○、胡世偉」等情，可知被告
    所指述向劉彥宏購買毒品之時點為108 年3 月4 日，該購買
    時點顯然為事實欄一㈠至㈢所示犯行之後所為，則被告所指稱
    其於本案販賣予胡世偉或林俊傑之甲基安非他命乃係向劉彥
    宏購買等節，難認有據，且未經偵查機關調查、偵辦，故就
    被告此部分販賣毒品之犯行，應認未有供出來源因而查獲之
    情事。而就事實欄一㈣、㈤所示販賣毒品予盧秋劭及施用甲基
    安非他命等犯行，確有因被告供出其毒品來源，並因而查獲
    毒品來源劉彥宏涉嫌販賣毒品之情事，爰就此等部分犯行均
    依毒品危害防制條例第17條第1 項規定減輕其刑，並依法先
    加後遞減之。
  ⑷就被告供出毒品來源粘曜源部分，被告自陳僅如附表一編號3
     所示交付林俊傑之毒品來源可能為粘曜源或劉彥宏，惟經
    核與上開被告於另案警詢所述其與粘曜源之交易日期及其所
    檢附之交易明細、對話紀錄之日期均不相符（蓋被告與粘曜
    源之對話紀錄及交易時間多為108 年2 月19日、20日，顯係
    附表一編號3 所示交易時間之後所為），難認此部分有供出
    來源因而查獲之情事，亦難逕依毒品危害防制條例第17條第
    1 項規定減輕其刑。
  ⒋自首規定之適用
  ⑴按刑法第62條前段所規定之自首，係以對於未發覺之犯罪自
    首而受裁判為要件，故犯罪行為人應於有偵查犯罪職權之公
    務員未發覺犯罪事實或犯罪人之前自首犯罪，且接受裁判，
    兩項要件兼備，始得依刑法第62條前段自首之規定減輕其刑
    （最高法院86年台上字第1951號裁判要旨參照）。
  ⑵查被告於事實欄一㈤所述時、地為警查獲後，即主動交出其所
    有如附表三編號8 、11所示甲基安非他命各1 包，於經警採
    尿送驗前坦承其施用甲基安非他命之犯行，並配合採尿送驗
    而接受裁判，有臺北市政府警察局中正第二分局查獲施用（
    持有）毒品案件經過情形紀錄表及108 年3 月13日警詢筆錄
    各1 份在卷可查（見108 毒偵1877卷第4 、6 至10頁），符
    合自首之要件，爰依刑法第62條前段規定減輕其刑，並依法
    先加後遞減之。
  ⒌本案無刑法第59條規定適用辯護人尚為被告請求審酌被告患
    有後天免疫不全症候群，就認罪部分，依刑法第59條規定酌
    減刑度等語，然按刑法第59條規定犯罪之情狀顯可憫恕，認
    科以最低度刑仍嫌過重者，得酌量減輕其刑，此雖為法院依
    法得行使裁量之事項，然非漫無限制，必須犯罪另有特殊之
    原因、環境、情狀，在客觀上足以引起一般之同情而顯可憫
    恕，認為即予宣告法定最低度之刑，猶嫌過重者，始有其適
    用。是以，為此項裁量減輕其刑時，必須就被告全部犯罪情
    狀予以審酌，檢視其在客觀上是否有足以引起一般之同情而
    顯可憫恕之情形，始謂適法。經查，被告犯本案販賣第二級
    毒品罪之次數、目的、動機、手段及情節等，在客觀上無何
    情堪憫恕或特別之處，復觀被告犯罪當時，明知甲基安非他
    命戕害身心健康甚鉅，竟為圖小利販入毒品對外販售4 次而
    助長毒品擴散（被告最終審理時僅就其中事實欄一㈡、㈢所示
    2 次犯行認罪），要難認有何特殊原因，在客觀上足以引起
    一般之同情而顯可憫恕，況毒品於國內流通之泛濫，對社會
    危害之深且廣，苟於法定刑度之外，動輒適用刑法第59條規
    定酌減其刑，亦不符禁絕毒品來源，使國民遠離毒害之刑事
    政策，又被告所犯如事實欄一㈡至㈣所示販賣第二級毒品之犯
    行，本院已分別依毒品危害防制條例第17條第1 項、修正前
    毒品危害防制條例第17條第2 項規定減輕其刑，核其並無情
    輕法重之情形，自無依刑法第59條規定酌減其刑之餘地。
  ㈢量刑爰以行為人之責任為基礎，審酌被告明知第二級毒品甲
    基安非他命足以戕害人之身心健康，竟仍為圖己利，漠視法
    令禁制，販賣甲基安非他命，助長施用毒品惡習，並足以使
    購買施用者導致精神障礙與性格異常，甚至造成人民生命健
    康受損之成癮性及危險性，其不僅戕害國人身體健康，且有
    危害社會安全之虞，而染上毒癮者為索得吸毒之資，可能甘
    冒竊盜、搶奪及強盜等財產犯罪之風險，對社會治安造成潛
    在之為害，其為圖私利而助長毒品流通危害社會，所為顯應
    非難；又審酌被告前因施用毒品案件經送觀察、勒戒後，猶
    犯本罪，顯見其戒除毒癮之意志薄弱，惟念其施用毒品所生
    危害，實以自戕身心健康為主，對於他人法益尚無具體危害
    ，及施用毒品者均有相當程度之成癮性與心理依賴，其犯罪
    心態與一般刑事犯罪之本質並不相同，應側重適當之醫學治
    療及心理矯治為宜，兼衡其所販賣之毒品種類、數量及金額
    、期間、素行、智識程度（自陳大學畢業）、工作及家庭經
    濟狀況（自陳先前從事婚禮顧問、離婚、需扶養96歲父親及
    88歲母親、小孩歸前妻並無聯繫、家中經濟狀況不佳）、犯
    罪後坦承部分犯行、否認部分犯行之態度、犯罪動機、目的
    、手段等一切情狀，各量處如附表二編號1 至5 所示之刑，
    並就附表二編號5 所示施用第二級毒品之罪刑諭知易科罰金
    之折算標準，以資懲儆。
  ㈣定應執行刑按數罪併罰，分別宣告多數有期徒刑者，於各刑
    中之最長期以上，各刑合併之刑期以下，定其刑期，但不得
    逾30年，刑法第51條第5 款定有明文。又數罪併罰定應執行
    刑，係出於刑罰經濟與責罰相當之考量，並非予以犯罪行為
    人或受刑人不當之利益，為一種特別的量刑過程，相較於刑
    法第57條所定科刑時應審酌之事項係對一般犯罪行為之裁量
    ，定應執行刑之宣告，乃對犯罪行為人本身及所犯各罪之總
    檢視，除應考量行為人所犯數罪反應出之人格特性，並應權
    衡審酌行為人之責任與整體刑法目的及相關刑事政策，在量
    刑權之法律拘束性原則下，依刑法第51條第5 款之規定，採
    限制加重原則，以宣告各刑中之最長期為下限，各刑合併之
    刑期為上限，但最長不得逾30年，資為量刑自由裁量權之外
    部界限，並應受法秩序理念規範之比例原則、平等原則、責
    罰相當原則、重複評價禁止原則等自由裁量權之內部抽象價
    值要求界限之支配，以使輕重得宜，罰當其責，俾符合法律
    授與裁量權之目的，兼顧刑罰衡平原則。是刑法第51條數罪
    併罰定應執行刑時，應以行為人之責任為基礎，考量人之生
    命有限，刑罰對被告造成之痛苦程度，係以刑度增加而生加
    乘成效果，而非等比方式增加，是則以隨罪數增加遞減其刑
    罰之方式，當足以評價被告行為之不法性之法理（即多數犯
    罪責任遞減原則），倘以實質累加方式執行，刑責恐將偏重
    過苛，不符現代刑事政策及刑罰之社會功能，故透過定應執
    行刑程序，採限制加重原則，授權法官綜合斟酌被告犯罪行
    為之不法與罪責程度、各罪刑罰之目的、各罪彼此間之關聯
    性（例如數罪犯罪時間、空間、各行為所侵害法益之專屬性
    或同一性、數罪對法益侵害之加重效應等）、數罪所反應被
    告人格特性與傾向、對被告施以矯正之必要性等，尤須參酌
    實現刑罰公平性，以杜絕僥倖、減少犯罪之立法意旨，為妥
    適裁量最終具體應實現之刑罰，此一刑罰裁量亦係一實質、
    特殊之量刑過程。準此，不能以數罪之宣告刑累加之總合，
    對比最終所定之應執行刑，即認原所處之宣告刑大幅減縮，
    即認有何裁量濫用之情事。經查，被告所犯如附表二編號1 
    至4 所示犯行間，時間間隔甚短，且犯罪方法、過程、態樣
    均屬相類，犯罪同質性較高，各次販賣毒品之數量非鉅，價
    額非高，揆諸前揭說明，依期待可能性及罪責相當原則綜合
    判斷，於內、外部界限內，就本件犯罪整體犯罪之非難評價
    、各行為之偶發性、侵害法益之專屬性及同一性加以綜合判
    斷，酌情就被告所犯如附表二編號1 至4 所示之數罪，定應
    執行刑如主文所示。末按刑法第50條規定「裁判確定前犯數
    罪者，併合處罰之。但有下列情形之一者，不在此限：一、
    得易科罰金之罪與不得易科罰金之罪。二、得易科罰金之罪
    與不得易服社會勞動之罪。三、得易服社會勞動之罪與不得
    易科罰金之罪。四、得易服社會勞動之罪與不得易服社會勞
    動之罪。前項但書情形，受刑人請求檢察官聲請定應執行刑
    者，依第51條規定定之。」，則被告所犯如附表二編號5 所
    示得易科罰金之罪，與附表二編號1 至4 所示不得易科罰金
    之罪，依刑法第50條規定，於其為併合處罰請求前，不為合
    併定應執行刑之諭知，併此敘明。
五、沒收
  ㈠按查獲之第一、二級毒品及專供製造或施用第一、二級毒品
    之器具，不問屬於犯罪行為人與否，均沒收銷燬之，毒品危
    害防制條例第18條第1 項前段定有明文。查扣案如附表三編
    號7 所示之甲基安非他命1 包，係證人盧秋劭本案向被告購
    買持以施用之毒品一節，業據其陳明在卷（見108 他1635卷
    第29頁反面），該包甲基安非他命既為被告所販賣予證人盧
    秋劭，亦屬違禁物，縱已為證人盧秋劭所有，仍應依毒品危
    害防制條例第18條第1 項前段規定，於被告所犯附表二編號
    4 之罪刑項下，宣告沒收銷燬之；另編號8 、11所示之甲基
    安非他命各1 包，屬本案查獲被告施用後所剩餘之第二級毒
    品，業據被告自陳在卷（見本院卷第61頁），亦有前開鑑定
    書附卷可參，應依毒品危害防制條例第18條第1 項前段規定
    ，於被告所犯附表二編號5 之罪刑項下，宣告沒收銷燬之。
    又盛裝上開毒品之包裝袋，因與其內之毒品難以析離，且無
    析離之實益與必要，應整體視之為毒品，爰連同毒品併予宣
    告沒收銷燬之；至因鑑驗用罄之毒品，既已滅失，毋庸再為
    沒收銷燬之諭知。
  ㈡按犯同法第4 條至第9 條之罪者，其供犯罪所用之物，不問
    屬於犯罪行為人與否，均沒收之，毒品危害防制條例第19條
    第1 項亦有明文；次按供犯罪所用、犯罪預備之物或犯罪所
    生之物，屬於犯罪行為人者，得沒收之；但有特別規定者，
    依其規定，刑法第38條第2 項定有明文。查被告所持用如附
    表三編號12所示分裝袋，為被告所有並持以作為本案販毒毒
    品及施用毒品之分裝工具，業據被告供陳在卷（見本院卷第
    61頁），乃屬供其販賣、施用毒品所用之工具甚明，爰各依
    毒品危害防制條例第19條第1 項規定，於被告所犯如附表二
    編號1 至4 之罪刑項下，及依刑法第38條第2 項規定，於附
    表二編號5 之罪刑項下宣告沒收。又扣案如附表三編號13所
    示之物，係被告所有並供本案施用第二級毒品犯行所用之物
    ，業據被告供承在卷（見本院卷第61頁），爰依刑法第38條
    第2 項前段規定，併於附表二編號5 之罪刑項下宣告沒收。
    另未扣案之被告所持用行動電話1 支，係被告與胡世偉、林
    俊傑、盧秋劭聯繫毒品交易事宜之聯絡工具，業據被告陳明
    在卷，並有被告與胡世偉、林俊傑、盧秋劭之LINE對話紀錄
    翻拍照片截圖可參，自應依毒品危害防制條例第19條第1 項
    、刑法第38條第4 項之規定宣告沒收，並於全部或一部不能
    沒收或不宜執行沒收時，追徵其價額。
  ㈢按犯罪所得，屬於犯罪行為人者，沒收之；前二項之沒收，
    於全部或一部不能沒收或不宜執行沒收時，追徵其價額，刑
    法第38條之1 第1 項前段、第3 項定有明文。經查，被告就
    事實欄一㈠、㈡、㈢、㈣所示販賣第二級毒品甲基安非他命之犯
    罪所得各為8,000 元、8,800 元、2,800 元、1,000 元，雖
    均未扣案，惟核係被告直接因實現販賣毒品犯罪構成要件而
    增加之財物（即產自犯罪而獲得之利益），被告對該財物具
    事實上處分、支配權能，自係屬於被告之犯罪所得，又無刑
    法第38條之2 第2 項過苛調節條款所定之情形，應依刑法第
    38條之1 第1 項前段、第3 項規定宣告沒收，並諭知於全部
    或一部不能沒收或不宜執行沒收時，追徵其價額。
  ㈣至扣案如附表三編號1 至6 、9 、10所示之物，並無其他積
    極證據足認與被告本案犯罪事實有何直接關聯，自無從於本
    案宣告沒收，附此敘明。
據上論斷，應依刑事訴訟法第299 條第1 項前段，修正前毒品危
害防制條例第4 條第2 項、第17條第2 項，毒品危害防制條例第
10條第2 項、第17條第1 項、第18條第1 項前段、第19條第1 項
，刑法第2 條第1 項前段、第11條、第47條第1 項、第62條前段
、第41條第1 項、第51條第5 款、第38條第2 項、第38條第4 項
、第38條之1 第1 項前段、第3 項，判決如主文。
本案經檢察官劉新耀提起公訴，檢察官陳玟瑾到庭執行職務。
中　　華　　民　　國　 109　　年　　8 　　月　　13　　日
                  刑事第十五庭  審判長法  官  藍海凝

                                      法  官  呂超群

                                      法  官  張惠閔
上列正本證明與原本無異。
如不服本判決，應於判決送達後20日內敘明上訴理由，向本院提
出上訴狀（應附繕本），上訴於臺灣高等法院。其未敘述上訴理
由者，應於上訴期間屆滿後20日內向本院補提理由書「切勿逕送
上級法院」。
                                      書記官  彭姿靜
中　　華　　民　　國　 109　　年　　8 　　月　　14　　日

附表一

編號 交易時間 交易地點 金額（新臺幣） 毒品數量 對象 1 108 年1 月19日8 時13分許 甲○○位在新北市○○區○○路00○0 號之居所（起訴書誤載為「53之3號」，應予更正） 8,000元 5公克 胡世偉 2 108 年2 月9日16時36分許 同上 8,800元 4公克 胡世偉 3 108 年2 月13日3 時許 同上 2,800元 2小包 林俊傑 4 108 年3 月13日12時16分許 同上 1,000元 1小包 盧秋劭 


附表二

編號 犯罪事實 罪名、宣告刑及沒收 1 事實欄一㈠部分 甲○○販賣第二級毒品，累犯，處有期徒刑柒年陸月。扣案如附表三編號12所示之物沒收；未扣案之行動電話壹支、販賣第二級毒品所得新臺幣捌仟元均沒收，於全部或一部不能沒收或不宜執行沒收時，追徵其價額。 2 事實欄一㈡部分 甲○○販賣第二級毒品，累犯，處有期徒刑肆年。扣案如附表三編號12所示之物沒收；未扣案之行動電話壹支、販賣第二級毒品所得新臺幣捌仟捌佰元均沒收，於全部或一部不能沒收或不宜執行沒收時，追徵其價額。 3 事實欄一㈢部分 甲○○販賣第二級毒品，累犯，處有期徒刑參年捌月。扣案如附表三編號12所示之物沒收；未扣案之行動電話壹支、販賣第二級毒品所得新臺幣貳仟捌佰元均沒收，於全部或一部不能沒收或不宜執行沒收時，追徵其價額。 4 事實欄一㈣部分 甲○○販賣第二級毒品，累犯，處有期徒刑壹年拾月。扣案如附表三編號7 所示之物沒收銷燬，如附表三編號12所示之物沒收；未扣案之行動電話壹支、販賣第二級毒品所得新臺幣壹仟元均沒收，於全部或一部不能沒收或不宜執行沒收時，追徵其價額。 5 事實欄一㈤部分 甲○○施用第二級毒品，累犯，處有期徒刑貳月，如易科罰金，以新臺幣壹仟元折算壹日。扣案如附表三編號8 、11所示之物沒收銷燬，如附表三編號12、13所示之物沒收。 



附表三

編號 扣案物 數量 備註 搜索扣押日期、處所 1 甲基安非他命 壹包  108 年3 月5 日下午10時5 分許至11時50分止在新北市○○區○○路00號5樓 2 甲基安非他命 壹包   3 甲基安非他命 壹包   4 大麻（扣押物品目錄表誤載為安非他命） 壹包   5 搖頭丸 壹袋   6 甲基安非他命吸食器 貳組   7 甲基安非他命 壹包 扣押物品目錄表備考編號1 （交通部民用航空局航空醫務中心毒品鑑定書108 年3 月26日航藥鑑字第0000000 號，見108 偵10984 卷第73頁） 108 年3 月13日下午2時55分許，在新北市○○區○○路00○0 號 8 甲基安非他命 壹包 扣押物品目錄表備考編號2 （臺北市政府警察局鑑定書108年北市鑑毒字第081 號編號081-1 ，見108 偵10984 卷第72頁）  9 白色透明晶體（未發現毒品成分） 壹包 扣押物品目錄表備考編號3 （臺北市政府警察局鑑定書108年北市鑑毒字第081 號編號081-2 ，見108 偵10984 卷第72頁）  10 白色透明晶體（未發現毒品成分） 壹包 扣押物品目錄表備考編號4 （臺北市政府警察局鑑定書108年北市鑑毒字第081 號編號081-3 ，見108 偵10984 卷第72頁）  11 甲基安非他命 壹包 扣押物品目錄表備考編號5 （臺北市政府警察局鑑定書108年北市鑑毒字第081 號編號081-4 ，見108 偵10984 卷第72頁）  12 分裝袋 陸拾參個   13 甲基安非他命施用器具 貳組   


附錄本判決論罪科刑法條全文：
修正前毒品危害防制條例第4條
製造、運輸、販賣第一級毒品者，處死刑或無期徒刑；處無期徒
刑者，得併科新臺幣2千萬元以下罰金。
製造、運輸、販賣第二級毒品者，處無期徒刑或7年以上有期徒
刑，得併科新臺幣1千萬元以下罰金。
製造、運輸、販賣第三級毒品者，處7年以上有期徒刑，得併科
新臺幣7百萬元以下罰金。
製造、運輸、販賣第四級毒品者，處5年以上12年以下有期徒刑
，得併科新臺幣3百萬元以下罰金。
製造、運輸、販賣專供製造或施用毒品之器具者，處1年以上7年
以下有期徒刑，得併科新臺幣1百萬元以下罰金。
前五項之未遂犯罰之。
毒品危害防制條例第10條
施用第一級毒品者，處六月以上五年以下有期徒刑。
施用第二級毒品者，處三年以下有期徒刑。